最高法院刑事判決　　　　　　九十四年度台上字第一六二六號
　　上　訴　人　甲○○
上列上訴人因違反廢棄物清理法案件，不服台灣高等法院高雄分
院中華民國九十一年六月十八日第二審判決（九十一年度上訴字
第五六號，起訴案號：台灣高雄地方法院檢察署九十年度偵字第
一四五０號），提起上訴，本院判決如下：
    主  文
原判決撤銷，發回台灣高等法院高雄分院。
    理  由
本件原判決認定上訴人甲○○係高雄縣美濃鎮私立高美高級護理
工業職業學校（下稱高美職校）之家長會委員。未依廢棄物清理
法之規定，向地方主管機關申請核發廢棄物清除之許可文件，竟
於民國八十九年十二月四日，接受高美職校之委託，駕駛拼裝貨
車，至高美職校，清除該校美髮教室裝潢拆除工程所生包含廢裝
潢材料、廢木板、廢保麗龍等一般廢棄物。於當日上午十一時十
分許，載運至屏東縣里港鄉○○段劉玉正之非法廢棄物棄置場，
欲進入傾倒時，被當場查獲等情。因而將第一審諭知上訴人無罪
之判決撤銷，改判論處上訴人未向主管機關申請核發廢棄物清除
許可文件，從事廢棄物清除罪刑，固非無見。
惟查刑法上所謂業務，係指個人基於其社會地位繼續反覆所執行
之事務，包括主要業務及其附隨之準備工作與輔助事務在內。此
項附隨之事務，並非漫無限制，必須與其主要業務有直接、密切
之關係者，始可包含在業務概念中，而認其屬業務之範圍。又廢
棄物清理法第四十一條第一項前段（相當於修正前同法第二十條
）「從事廢棄物清除、處理業務者，應向直轄市、縣（市）主管
機關或中央主管機關委託之機關申請核發公民營廢棄物清理處理
機構許可文件後，始得受託清除、處理廢棄物業務」之規定，係
對從事廢棄物清除、處理業務者為廢棄物清除、處理業務之規範
。本件原判決事實既認定上訴人為高美職校之家長會委員，僅係
無償為高美職校將該校美髮教室裝潢拆除工程所生之一般廢棄物
，載運至前開場所，欲進入傾倒時，即被查獲等情。倘所認定之
事實不虛，則上訴人是否係從事廢棄物清除、處理業務者﹖能否
認上訴人所為係違反廢棄物清理法第四十一條第一項前段規定（
相當於修正前第二十條規定），而應依同法第四十六條第一項第
四款（相當於修正前第二十二條第二項第四款）之罰則規定，加
以科處刑罰，即有深入勾稽研求之餘地。乃原審未詳予調查審酌
，並說明何以符合該款犯罪構成要件之認定理由，遽對上訴人論
以前開罪刑，尚嫌率斷，併有理由不備及適用法則不當之違法。
上訴意旨指摘原判決不當，為有理由，應認原判決有撤銷發回更
審之原因。
據上論結，應依刑事訴訟法第三百九十七條、第四百零一條，判
決如主文。
中　　華　　民　　國　九十四　年　　三　　月　三十一　日
                      最高法院刑事第五庭
                          審判長法官  吳　雄　銘
                                法官  池　啟　明
                                法官  郭　毓　洲
                                法官  吳　三　龍
                                法官  林　永　茂
      本件正本證明與原本無異
                                      書  記  官
中　　華　　民　　國　九十四　年　　四　　月　　六　　日
                                                      Ｑ
